臺灣臺北地方法院交通事件裁定　　　　95年度交聲更字第48號
異議人即
受處分人　甲○○
上列受處分人因違反道路交通管理處罰條例案件，對於臺北市交
通事件裁決所中華民國九十五年八月八日所為之處分（原裁決案
號：北市裁二字第裁二二－ＡＣＶ二五二六三八號），聲明異議
，經本院於九十五年八月二十一日以九十五年度交聲字第七六二
號裁定撤銷原處分後，臺北市交通事件裁決所不服提出抗告，經
臺灣高等法院於九十五年十月三十一日以九十五年度交抗字第七
五九號裁定發回本院更為裁定，本院裁定如下：
    主  文
原處分關於罰鍰新臺幣肆萬玖仟伍佰元部分撤銷。
上開罰鍰撤銷部分，不罰。
其餘異議駁回。
    理  由
一、按「行為後法律或自治條例有變更者，適用行政機關最初裁
    處時之法律或自治條例；但裁處前之法律或自治條例有利於
    受處罰者，適用最有利於受處罰者之規定」，行政罰法第五
    條定有明文；又「道路交通管理處罰條例」所定罰鍰、吊扣
    、吊銷證照、記點等裁罰，係屬行政罰法中所稱行政罰之性
    質，應適用前開行政罰法第五條有關法律變更比較之規定。
    查本件異議人即受處分人於民國九十五年五月三十一日行為
    後，道路交通管理處罰條例第三十五條第一項第一款規定，
    於九十五年七月一日修正公布施行，比較該條款對於汽車駕
    駛人酒醉駕駛之行為，僅作文字修正，故依前述行政罰法規
    定，應適用行政機關最初裁處時之法律，即九十五年七月一
    日修正公布施行之道路交通管理處罰條例予以論處，合先敘
    明。再按，汽車駕駛人飲用酒類或其他類似物後其吐氣所含
    酒精濃度超過每公升零點二五毫克或血液中酒精濃度超過百
    分之零點零五以上，不得駕車；又汽車駕駛人，駕駛汽車經
    測試檢定有酒精濃度超過規定標準之情形者，處新臺幣（下
    同）一萬五千元以上六萬元以下罰鍰，並當場移置保管該汽
    車及吊扣其駕駛執照一年，道路交通安全規則第一百十四條
    第二款、道路交通管理處罰條例第三十五條第一項第一款亦
    定有明文。
二、本件異議人即受處分人甲○○於九十五年五月三十一日十九
    時三十七分許，駕駛車牌號碼五Ａ－四四一五號自用小貨車
    ，在臺北市○○區○○路五段一五０巷四二一弄口，由南往
    西方向倒車時，撞及高熙坤所有停放在後之車牌號碼０八六
    －ＤＥ號營業小客車，嗣臺北市政府警察局信義分局（下稱
    信義分局）吳興街派出所員警接獲通報後到場處理，發現受
    處分人有飲酒之情形，即對受處分人進行酒精濃度檢測，測
    得其吐氣所含酒精濃度為每公升零點九八毫克，因認受處分
    人違反道路交通管理處罰條例第三十五條第一項第一款而掣
    單舉發。受處分人於應到案日期前向原處分機關提出申訴，
    經原處分機關函請舉發單位調查結果，仍認受處分人確有前
    述違規行為，原處分機關乃依前揭道路交通管理處罰條例第
    三十五條第一項第一款之規定，裁處受處分人罰鍰四萬九千
    五百元，並吊扣駕駛執照十二個月。
三、本件受處分人提出聲明異議意旨，固承認其有於上開時地駕
    駛其所有之上開車輛與高熙坤所有之上開車輛發生擦撞，並
    接受員警對其實施酒測，發現其有飲酒之情形，而為警掣單
    舉發之事實，惟否認有何違反道路交通管理處罰條例之行為
    ，辯稱：我只是將停放在我家門口的車子稍加移動而已，並
    非酒後駕車於道路上行駛云云。
四、經查：
  (一)受處分人確實有於上開時、地，飲酒後駕駛上開自用小貨車
    ，因與高熙坤所有之上開車輛發生擦撞，經高熙坤報警處理
    ，為到場處理之員警對受處分人實施呼氣酒精濃度測試後，
    酒測值達每公升零點九八毫克等情，為受處分人所是認（原
    審卷第十八頁參照），且經證人高熙坤於警詢時證述屬實（
    原審卷第十九頁參照），並有信義分局九十五年六月二十九
    日北市警信分交字第０九五三三０四一九００號函暨交通事
    故調查報告表、補充資料表等件在卷可稽（原審卷第十六頁
    至第二十頁參照）。受處分人雖辯稱：其係因宅前巷道狹窄
    ，為讓他車通過，而將原停放於宅前之自用小貨車稍加移動
    ，以便他車進出云云。惟按道路交通管理處罰條例第三條第
    一款明定：「道路：指公路、街道、巷衖、廣場、騎樓、走
    廊或其他供公眾通行之地方。」是其既有於道路上發動車輛
    ，並使該車輛移動之行為，即已該當駕車或於道路「行駛」
    之要件無疑。再按，人於飲酒後，若以呼氣酒精濃度測試器
    測得之呼氣濃度達到每公升零點七五毫克時，有協調功能降
    低、反應較慢、感覺減低、影響駕駛、思考改變及個性行為
    改變而不能安全駕駛動力交通工具之狀態，有行政院國軍退
    除役官兵輔導委員會臺北榮民總醫院八十八年八月五日（八
    八）北總內字第二六八六八號函一份在卷可稽，
    本件受處分人於接受酒精濃度值呼氣測試時，其測試值已達
    每公升零點九八毫克，依上開說明，顯已有協調功能降低、
    反應較慢、感覺減低、影響駕駛、思考改變及個性行為改變
    ，達不能安全駕駛動力交通工具而不得駕駛之情形，受處分
    人之行為該當於道路交通管理處罰條例第三十五條第一項第
    一款規定之違規行為，殆無疑義。
  (二)又受處分人因同一事實，經本院臺北簡易庭於九十五年九月
    二十七日以九十五年度北交簡字第二二二五號判決判處罰金
    六萬元，受處分人不服，乃提起上訴，嗣經本院於九十六年
    二月六日以九十五年度交簡上字第一二三號判決駁回其上訴
    ，併予宣告緩刑二年確定等情，有臺灣高等法院被告前案紀
    錄表及上開聲請簡易判決處刑書及判決書各一份附於本院卷
    可稽。按九十四年二月五日公布，九十五年二月五日施行之
    行政罰法第二十六條規定：「一行為同時觸犯刑事法律及違
    反行政法上義務規定者，依刑事法律處罰之。但其行為應處
    以其他種類行政罰或得沒入之物而未經法院宣告沒收者，亦
    得裁處之。前項行為如經不起訴處分或為無罪、免訴、不受
    理、不付審理之裁判確定者，得依違反行政法上義務規定裁
    處之。」；又「其他種類行政罰」，係指違反行政法上之義
    務而應受裁罰性之不利處分，依行政罰法第二條規定，包括
    吊扣證照處分。探究上開規定之立法目的，一行為同時觸犯
    刑事法律及違反行政法上義務規定時，由於刑罰與行政罰同
    屬對於不法行為之制裁，而刑罰之懲罰作用較強，故依刑事
    法律處罰即足資警惕時，並無一事二罰再處行政罰之必要，
    且刑事法律處罰，由司法機關依法定程序為之，較符合正當
    法律秩序，應予優先適用；惟罰鍰以外之沒入或其他種類行
    政罰，因兼具維護公共秩序之作用，為達行政目的，行政機
    關得併予裁處。是汽車駕駛人經測試檢定酒精濃度超過規定
    標準之行為，如同時涉犯刑法第一百八十五條之三之公共危
    險罪嫌，依上開行政罰法第二十六條第一項規定，道路交通
    主管處罰機關除得依該條項但書規定處以其他種類行政罰（
    例如吊扣駕駛執照）外，應由地方法院檢察署依刑事案件程
    序處理，嗣後如無行政罰法第二十六條第二項所規定之經不
    起訴處分或為無罪、免訴、不受理、不付審理之裁判確定等
    事由，即不得依道路交通管理處罰條例第三十五條第一項第
    一款規定裁處行為人罰鍰之行政罰。從而，依行政罰法第二
    十六條之規定，原處分機關就本件受處分人汽車駕駛人酒精
    濃度超過規定標準之行為，僅得對受處分人為吊扣駕駛執照
    一年之處罰，不得逕對受處分人裁處罰鍰。
五、綜上所述，原處分機關依道路交通管理處罰條例第三十五條
    第一項第一款規定，裁處受處分人罰鍰四萬九千五百元部分
    ，於法未合，受處分人此部分之異議，雖無理由，惟原處分
    既有前揭不當之處，即應由本院撤銷該部分之原處分，諭知
    受處分人不罰；至裁處吊扣受處分人駕駛執照十二個月部分
    ，於法有據，受處分人此部分之異議，為無理由，應予駁回
    。
據上論斷，依道路交通案件處理辦法第十九條、第二十條前段，
裁定如主文。
中　　華　　民　　國　　96　　年　　3 　　月　　30　　日
                  交通法庭  法  官  林怡秀
本件正本證明與原本無異。
如不服本裁定，應於裁定送達後五日內向本院提出抗告狀。
                            書記官  林義盛
中　　華　　民　　國　　96　　年　　3 　　月　　30　　日
